【裁判字號】    95,台上,3936
【裁判日期】    950720
【裁判案由】    過失致人於死
【裁判全文】
最高法院刑事判決            九十五年度台上字第三九三六號
    上  訴  人  台灣高等法院檢察署檢察官
    被      告  甲○○
                        219.
上列上訴人因被告過失致人於死案件，不服台灣高等法院中華民
國九十二年十月十六日第二審判決（九十二年度少連上訴字第一
二九號，起訴案號：台灣桃園地方法院檢察署九十一年度偵字第
一四四八四號），提起上訴，本院判決如下：
    主    文
原判決撤銷，發回台灣高等法院。
    理    由
本件原判決認定被告甲○○與許ＯＯ（姓名年籍詳卷）原係男女
朋友並發生親密關係。民國八十九年間，許ＯＯ懷孕四個月後，
二人因故分手，許ＯＯ於九十年四月十四日產下一子，取名黃Ｏ
Ｏ（姓名年籍詳卷），並自行照顧。九十一年三月四日上午一時
許，許ＯＯ有事外出，無法照顧幼子黃ＯＯ，將黃ＯＯ託由被告
照顧。被告將黃ＯＯ帶回桃園縣楊梅鎮○○路二二三巷二一九號
三樓與廖婉伶同居處，與廖女共同照顧。因黃ＯＯ患有感冒，不
斷哭鬧，同時被告正在旁邊桌上將部分香煙絲抽出，裝入第一級
毒品海洛因以供吸食，被告以為黃ＯＯ因飢餓而哭鬧，欲餵食牛
奶使其入睡，以開水煮沸奶瓶準備入裝奶粉時，本應注意避免打
翻奶粉，亦無不能注意之情事，竟疏未注意，將奶粉打翻散落於
桌上，遂用手將奶粉撥回奶瓶沖泡，致摻有可能原落於桌上之殘
留微量海洛因，交由不知情之廖婉伶餵食黃ＯＯ，黃ＯＯ因年幼
不勝海洛因藥力，於當日中午十二時許，因藥物中毒而死亡等情
。因而撤銷第一審之科刑判決，改判論處被告因過失致人於死罪
刑。固非無見。
惟查本件檢察官起訴被告「故意」將海洛因摻入奶粉餵食黃ＯＯ
，因而致黃ＯＯ死亡，認被告係觸犯毒品危害防制條例第六條第
一項以其他非法之方法，使人施用第一級毒品罪，及刑法第二百
七十六條第一項之過失致人於死罪二罪嫌，並以該二罪應分論併
罰。原判決則認被告係「過失」將海洛因摻入奶粉餵食黃ＯＯ，
因而致黃ＯＯ死亡，雖就被告被訴觸犯毒品危害防制條例第六條
第一項部分，漏未說明不另為無罪諭知，然原判決已於理由四敘
明被告並無為使黃ＯＯ停止哭鬧，而故意餵食海洛因之動機與犯
意，且以此作為撤銷第一審判決之理由，似認被告被訴二罪屬一
行為之想像競合犯關係，是原判決就被告被訴觸犯毒品危害防制
條例第六條第一項部分應已為裁判，但有判決理由不備之違誤。
又審理事實之法院，對於被告有利及不利之證據，應一律注意，
詳為調查，並綜合全案證據資料，本於經驗法則定其取捨，將取
捨證據及得心證之理由於判決內詳為說明。如事實尚非明確，基
於公平正義之維護，而有應調查之證據未予調查，即予判決者，
則有應於審判期日調查之證據未予調查之違法。原判決採信被告
之辯解，認被告係「過失」將殘留在桌上之微量海洛因撥入奶瓶
餵食黃ＯＯ。然被告陳稱其殘留在桌巾上之海洛因僅微量，都是
零點幾而已，該桌巾未曾清洗，有的話祇是一點粉末等語（第一
審卷第三十頁）。倘若無訛，以此零點幾克之微量海洛因摻入奶
粉，是否足以導致黃ＯＯ死亡？該桌巾既未曾清洗，其上有無奶
粉之反應？倘該桌巾已經清洗過，何以仍有海洛因反應？以上疑
點，關乎被告係故意或過失將海洛因摻入奶粉供黃ＯＯ食用，與
被告所犯罪名至有關係，為發現真實及基於公平正義之維護，自
有調查之必要性。原審未予澈查釐清，即為被告有利之認定，自
有應於審判期日調查之證據未予調查之違法。以上，或為上訴意
旨所指摘，或係本院得依職權調查之事項，應認有發回更審之原
因。被告所犯過失致人於死罪部分，雖為不得上訴於第三審法院
之案件，但此部分與得上訴第三審之毒品危害防制條例第六條第
一項部分，基於審判不可分原則，應併予發回。
據上論結，應依刑事訴訟法第三百九十七條、第四百零一條，判
決如主文。
中    華    民    國  九十五  年    七    月   二十   日
                      最高法院刑事第八庭
                          審判長法官  張  淳  淙
                                法官  張  春  福
                                法官  呂  丹  玉
                                法官  洪  昌  宏
                                法官  蔡  彩  貞
      本件正本證明與原本無異
                                      書  記  官
中    華    民    國  九十五  年    七    月  二十六  日
                                                      J


司法院資訊處製作；財團法人民間司法改革基金會備份。
